【裁判字號】    98,交訴,25
【裁判日期】    981019
【裁判案由】    業務過失致死
【裁判全文】
臺灣花蓮地方法院刑事判決              98年度交訴字第25號
公  訴  人  臺灣花蓮地方法院檢察署檢察官
被      告  丙○○
上列被告因業務過失致死案件，經檢察官提起公訴（98年度調偵
字第46號），被告於準備程序進行中為有罪之陳述，經告知簡式
審判程序之旨，並聽取當事人之意見後，本院裁定由受命法官獨
任進行簡式審判程序，並判決如下：
    主  文
丙○○從事業務之人，因業務上之過失致人於死，處有期徒刑捌
月。
    事  實
一、丙○○係甲○○○○送貨員，平日以駕駛自用小貨車載送鋁
    門窗材料等貨物給客戶為其工作內容，為從事駕駛業務之人
    。其於民國97年12月11日駕駛甲○○○○所有之車牌號碼U6
    -0792 號自用小貨車載送貨物至花蓮縣玉里鎮市區，待送完
    貨物後，即駕駛前開自用小貨車上路，並沿花蓮縣玉里鎮○
    ○路由南往北方向行駛在快車道上，欲返回甲○○○○。嗣
    於同日16時20分許，行經花蓮縣玉里鎮○○路與民權街有閃
    光號誌之交岔路口時（興國路號誌為閃光黃燈，民權街號誌
    為閃光紅燈），本應注意行車速度，依速限標誌或標線之規
    定（該路段限速時速50公里以下），又駕駛人駕駛汽車，應
    遵守道路交通號誌之指示，而閃光黃燈表示「警告」，車輛
    應減速接近，注意安全，小心通過，並應注意車前狀況，隨
    時採取必要之安全措施，且依當時情形，天候晴，光線為日
    間自然光，行駛在省道上，道路型態為三岔路口，路面鋪裝
    柏油，路面狀態乾燥，無缺陷、無障礙物，視距良好，亦無
    不能注意之情事，卻疏未遵守閃光黃燈號誌之指示，未減速
    慢行，注意安全，小心通過，猶以時速約60公里之速度超速
    行駛，復疏未注意車前狀況，隨時採取必要之安全措施，適
    葉日增騎乘車牌號碼 HGL-781號重型機車亦沿花蓮縣玉里鎮
    ○○路由南往北方向行駛在外側慢車道上，行經該閃光黃燈
    號誌交岔路口，由外側慢車道左轉時，疏未注意左後直行來
    車並讓其先行，丙○○所駕駛之前開自用小貨車右前車門因
    而擦撞葉日增所騎乘之上開重型機車車頭，使該機車人車倒
    地，葉日增因而受有頭部外傷合併嚴重腦損傷顱底骨骨折等
    傷害，經送往財團法人佛教慈濟綜合醫院（下稱慈濟醫院）
    急救，仍於同日22時40分因顱腦損傷併顱內出血不治死亡。
    丙○○於肇事後留在現場，在有偵查犯罪權限之公務員發覺
    其犯罪前，即親自或託人電話報警，並已報明肇事人姓名、
    地點，請警方前往處理，自首而接受裁判。
二、案經臺灣花蓮地方法院檢察署檢察官相驗後自動檢舉偵查起
    訴。
    理  由
一、上揭事實，業據被告丙○○於警詢、檢察官偵訊及本院審理
    中坦承不諱，並有道路交通事故現場圖、道路交通事故調查
    報告表（一）、（二）、被告之駕駛執照影本、車牌號碼U6
    -0792 號自用小貨車行車執照影本、慈濟醫院玉里分院診斷
    證明書各乙紙、肇事現場及車損照片72幀在卷可稽，足徵被
    告自白與事實相符。而被害人葉日增確因本件車禍致顱腦損
    傷併顱內出血死亡，亦經臺灣花蓮地方法院檢察署檢察官督
    同法醫師相驗明確，有臺灣花蓮地方法院檢察署相驗筆錄、
    檢驗報告書、相驗屍體證明書各乙紙等件附卷足憑。按行車
    速度，依速限標誌或標線之規定；駕駛人駕駛汽車，應遵守
    道路交通號誌之指示，而閃光黃燈表示「警告」，車輛應減
    速接近，注意安全，小心通過；並應注意車前狀況，隨時採
    取必要之安全措施，道路交通安全規則第93條、第90條、道
    路交通標誌標線號誌設置規則第 211條第1項第1款、道路交
    通安全規則第94條第3項分別定有明文。被告於 97年12月11
    日16時20分許，駕駛車牌號碼 U6-0792號自用小貨車行經花
    蓮縣玉里鎮○○路與民權街有閃光號誌之交岔路口，而興國
    路為閃光黃燈，且該路段限速時速50公里以下，丙○○自應
    注意前開規定及號誌、限速之指示，而依肇事當時情形，天
    候晴，光線為日間自然光，行駛在省道上，道路型態為三岔
    路口，路面鋪裝柏油，路面狀態乾燥，無缺陷、無障礙物，
    視距良好，有前開道路交通事故調查報告表（一）乙紙在卷
    可參，亦無不能注意之情事，被告竟疏未注意前開規定，適
    被害人葉日增騎乘車牌號碼 HGL-781號重型機車於前開時間
    亦行經該閃光黃燈交岔路口，由外側慢車道左轉時，疏未注
    意左後直行來車並讓其先行，丙○○所駕駛之前開自用小貨
    車右前車門因而擦撞葉日增所騎乘之上開重型機車車頭，使
    該機車人車倒地，葉日增因而受有頭部外傷合併嚴重腦損傷
    顱底骨骨折等傷害，經送往慈濟醫院急救，仍不治死亡，被
    告係應注意能注意而不注意上開規定，以致被害人死亡結果
    ，被告應有過失。又被害人確因本件車禍顱腦損傷併顱內出
    血死亡，已如前述，被告前開過失行為與被害人之死亡結果
    具有相當因果關係。本件經臺灣花蓮地方法院檢察署檢察官
    送請臺灣省花東區車輛行車事故鑑定委員會鑑定肇事原因，
    亦認被告駕駛自用小貨車行經閃光黃燈號誌之交岔路口，未
    減速接近，注意安全，小心通過，為肇事次因，被害人葉日
    增駕駛重型機車行經閃光黃燈號誌之交岔路口，由外側慢車
    道跨越禁止變換車道線違規左轉時，未注意左後方快車道來
    車之安全距離，且轉彎車未讓直行車，為肇事主因。經告訴
    人乙○○即被害人葉日增之子聲請覆議，覆議結論亦照前開
    臺灣省花東區車輛行車事故鑑定委員會鑑定意見，但文字上
    改為葉日增駕駛重機車，行經閃光黃燈號誌交岔路口由機慢
    車道左轉時，疏未注意左後直行來車並讓其先行，為肇事主
    因，有臺灣省花東區車輛行車事故鑑定委員會98年1月16 日
    花東鑑字第0986100082號函檢附之鑑定意見書、臺灣省車輛
    行車事故覆議鑑定委員會 98年3月16日覆議字第0986200908
    號函各乙份附卷可憑。至於被害人葉日增雖對本件交通事故
    之發生亦有過失，然此不能減免被告應負過失致死之刑責。
    綜上所述，本件事證明確，被告犯行洵堪認定。
二、被告受雇於甲○○○○擔任送貨員，平日以駕駛自用小貨車
    載送鋁門窗材料等貨物給客戶為其工作內容，業據被告供明
    在卷，為從事駕駛業務之人，核其所為，係犯刑法第 276條
    第 2項之從事業務之人因業務上之過失致人於死罪。被告於
    肇事後留在現場，在有偵查犯罪權限之公務員發覺其犯罪前
    ，即親自或託人電話報警，並已報明肇事人姓名、地點，請
    警方前往處理，自首而接受裁判，有花蓮縣警察局玉里分局
    道路交通事故肇事人自首情形紀錄表乙紙在卷可佐，符合自
    首之要件，爰依刑法第62條前段規定減輕其刑。爰審酌被告
    並無前科、其過失程度、因本件車禍造成被害人傷重不治死
    亡，並造成被害人家屬莫大傷痛、迄未與被害人家屬達成和
    解，暨坦承犯行之態度等一切情狀，量處如主文所示之刑，
    以資儆懲。
據上論斷，應依刑事訴訟法第 273條之1第1項、第299條第1項前
段，刑法第276條第2項、第 62條前段，刑法施行法第1條之1第1
項、第2項前段，判決如主文。
本案經檢察官龔書安到庭執行職務。
中    華    民    國    98    年    10    月    19    日
                  交通法庭     法  官   張宏節
以上正本證明與原本無異。
如不服本判決應於收受送達後10日內向本院提出上訴書狀，並應
敘述具體理由。其未敘述上訴理由者，應於上訴期間屆滿後20日
內向本院補提理由書(均須按他造當事人之人數附繕本)「切勿逕
送上級法院」。告訴人或被害人如對於本判決不服者，應具備理
由請求檢察官上訴，其上訴期間之計算係以檢察官收受判決正本
之日期為準。
中    華    民    國    98    年    10    月    19    日
                               書記官
附錄本判決論罪之法律條文：
中華民國刑法第276條第2項：
從事業務之人，因業務上之過失犯前項之罪者，處5年以下有
期徒刑或拘役，得併科3千元以下罰金。


司法院資訊處製作；財團法人民間司法改革基金會備份。
